臺灣嘉義地方法院民事判決
111年度嘉簡字第746號
原      告  森千惠  
兼上一人之
訴訟代理人  呂長榮  
被      告  陳意晴即閤勝企業社




上列當事人間請求返還溢付工程款事件，本院於民國111年10月2
4日言詞辯論終結，判決如下：
    主  文
被告應給付原告森千惠新臺幣12,000元，及自民國111年8月23日
起至清償日止，按年息5％計算之利息。
被告應給付原告呂長榮新臺幣451,740元，及自民國111年8月23
日起至清償日止，按年息5％計算之利息。
訴訟費用新臺幣5,070元由被告負擔。
本判決第1、2項得假執行。但被告如分別以新臺幣12,000元、45
1,740元為原告森千惠、原告呂長榮預供擔保，得免為假執行。
    事實及理由
壹、程序事項：
    被告經合法通知，未於言詞辯論期日到場，且核無民事訴訟
    法第386條各款所列情事，爰依原告之聲請，由其一造辯論
    而為判決。
貳、實體事項：
一、原告主張：
　㈠被告於民國111年間向原告森千惠及原告呂長榮承攬門牌號碼
    嘉義市○區○○街000號房屋之裝修工程，分成第一項「店面拆
    除工程」、第二項「裝潢工程」、第三項「水電工程」及第
    四項「追加工項」等工程，並簽立工程合約書（下稱系爭承
    攬契約），其中第一項「店面拆除工程」與原告森千惠簽立
    「店面拆除工程」合約書，工程總價新臺幣（下同）154,80
    0元，被告需於111年4月1日完工；其中第二、三項工程有與
    原告呂長榮簽立「裝潢工程暨水電工程」合約書，約定工程
    總價370,000元。嗣後，與原告呂長榮約定第四項「追加工
    項」工程：包含①切牆補強工程：被告報價31,400元，原告
    呂長榮實際匯款30,000元。②111年4月23日追加：吧台、廚
    房、牆壁之燈具；後方廚房排水洗洞、二道門、備用電；三
    項電申請、電箱及開關；冷氣吊掛式，餐廳2噸，管線往外
    ；客座區地板、卡扣地板；廁所門、霧面玻璃；玻璃白板；
    吧台桌；熱水器；1樓牆壁磨牆；OVO馬桶；軌道燈；水電，
    被告報價169,000元。③冷氣：111年5月4日確定為75,000元
    。④打樓板補強：310,000元。⑤另有拆除費、廢棄物、抿石
    地板、矽酸鈣板封造台後區等費用，追加工程總價623,750
    元。以上，合計總工程費用1,147,750元。
　㈡因被告於工作期間因時常未於白天施工或進場遲延等因素，
    原告等遂於111年6月13日向被告表示「工程不用做了，請你
    限這週五6/17前，把你說過買好的東西、做好的東西送過來
    。」被告回以「沒問題那就這樣我也不想做很久了」、「只
    要是我該負責的我會送達早上驗目前是中標我這兩天會請人
    過去。」嗣於翌日原告等傳訊「我們工程款已結清，剩你該
    退還的錢？」，被告回以「已結清並沒有喔還有尾款六萬多
    」，兩造已於111年6月13日合意終止契約，並約定應進行結
    算，只是兩造因結算之金額有爭議。
　㈢原告二人迄今匯款至被告設於玉山銀行帳號0000000000000帳
    戶、中華郵政帳號00000000000000帳戶，已匯款總計1,147,
    750元。兩造既已合意終止承攬契約，被告未施作兩造契約
    所約定的施工項目及應返還費用說明如下：
　1.被告就第一項「店面拆除工程」項目編號4「拆牌拆除」數
    量1工，單價及複價均為12,000元、廢棄物清理17噸半（單
    純木材）40,000元、廢棄物清理（單純混泥土）14,000元、
    吊裝6,000元。但被告並未施作招牌拆除，且廢棄物未實際
    清運，實際上由接手廠商施作，收費12,000元，故以之作為
    本工項應退款金額。
　2.被告就第二項「裝潢工程」中吧檯基座、吧檯檯面、用餐區
    地面、門面框架、門面安裝，均未施作，故被告應返還全部
    工作款156,240元。至於室內牆面粉刷，因僅粉刷天花板，
    其餘室內未粉刷，故依比例減少，僅請求返還30,000元。又
    矽酸鈣板封造台後區域亦未全部施作，故依比例減少僅請求
    返還30,000元。又被告就第三項「水電工程」其中「電路新
    增（包含冷氣排水及電路）」58,000元、「電燈安裝」6,75
    0元、「衛浴設備安裝」115,000元、「開關插頭」2,750元
    ，被告亦全部未施作，應退還全部工程款計79,000元。
　3.被告就第四項「追加工項」中切強補強工程，未曾施作，應
    返還全部工程款30,000元。被告於111年4月23日開會追加工
    程項目，其中熱水器及冷氣管線部分全部未施作，應返還53
    ,000元、又三項用電錶及送電申請未完全施作完畢，該部分
    水電另請水電師傅接續施作後向原告各請款6,000元、15,00
    0元，合計被告應返還74,000元。被告雖向原告收取冷氣價
    金75,000元、然實際未給付冷氣，應全部返還。又打樓板補
    強，被告未全部施作，故依比例減少應返還原告7,500元。
    以上合計186,500元。　　　
　㈣以上，原告森千惠合計請求返還12,000元、原告呂長榮合計
    請求返還451,740元（詳細計算式如附表所示）。被告就收
    取超過實作金額部分係無法律上之原因，造成原告等直接受
    有溢付工程款之損害，爰依承攬契約及相關給付遲延規定、
    終止承攬契約後之不當得利法律關係，請求被告返還前揭款
    項。並聲明：⒈被告應給付原告森千惠12,000元，及自起訴
    狀繕本送達翌日起至清償日止，按年息5％計算之利息。⒉被
    告應給付原告呂長榮451,740元，及自起訴狀繕本送達翌日
    起至清償日止，按年息5％計算之利息。⒊原告願供擔保，請
    准宣告假執行。
二、被告未於言詞辯論期日到庭，亦未提出書狀作任何聲明或陳
    述。　
三、本院之判斷：
  ㈠原告主張之上開事實，業據其提出匯款統計表、工程款整理
    表、店面拆除工程報價單暨契約書、裝潢工程、水電工程報
    價單暨契約書、通訊軟體LINE對話紀錄影本、匯款紀錄、報
    價單、收據等件影本為證，而被告已於相當期日受合法通知
    ，未於言詞辯論期日到場爭執，亦未提出書狀爭執，原告之
    主張，應堪信實。
  ㈡按無法律上之原因而受利益，致他人受損害者，應返還其利
    益。雖有法律上之原因，而其後已不存在者，亦同。民法第
    179條定有明文。依民法第490條第1項規定，承攬契約之承
    攬人，倘未完成承攬之工作，即無報酬請求權。查原告等遂
    於111年6月13日向被告表示「工程不用做了，請你限這週五
    6/17前，把你說過買好的東西、做好的東西送過來。」被告
    回以「沒問題那就這樣我也不想做很久了」、「只要是我該
    負責的我會送達早上驗目前是中標我這兩天會請人過去。」
    ；嗣於翌日原告等傳訊「我們工程款已結清，剩你該退還的
    錢？」，被告回以「已結清並沒有喔還有尾款六萬多」，有
    原告提出之通訊軟體LINE對話紀錄可憑（本院卷第39至41頁
    ），核其內容，原告等要求終止系爭契約，被告明確向原告
    等表示同意，並表明日後不再施作之意，則兩造已於111年6
    月13日合意終止承攬契約，堪以認定。
　㈢原告主張兩造合意終止系爭承攬契約時，系爭承攬契約未施
    作完成之項目及應返還之工程款如附表所示，原告於兩造合
    意終止契約前已依約支付被告1,147,750元等情，提出工程
    款整理表、店面拆除工程報價單暨契約書、裝潢工程、水電
    工程報價單暨契約書、通訊軟體LINE對話紀錄、匯款紀錄、
    接手廠商施作估價單、收據為證（本院卷第13至83頁），被
    告迄至本件言詞辯論終結前均未到庭或具狀爭執，核原告之
    主張與其所提證據內容大致相符，是以被告並未施作完成約
    定之上開工程項目，應堪認定。則被告就尚未施作或未施作
    完成項目受領上開原告支付之工程款，為無法律上之原因，
    致原告受有額外支出工程款之損害，從而，原告等依不當得
    利之法律關係，請求被告分別返還該部分工程款12,000元、
    451,740元予原告森千惠、原告呂長榮，自屬有據，應予准
    許。
四、綜上所述，原告等依兩造間終止承攬契約及不當得利之法律
    關係，請求被告給付原告森千惠12,000元，給付原告呂長榮
    451,740元，及均自起訴狀繕本送達翌日即111年8月23日起
    至清償日止，按年息5％計算之利息，為有理由，應予准許。
五、本件係就民事訴訟法第427條第1項訴訟適用簡易程序所為被
    告敗訴之判決，依同法第389條第1項第3款之規定，應依職
    權宣告假執行，並依同法第392條第2 項規定，依職權宣告
    被告於預供擔保後，得免為假執行。
六、訴訟費用負擔之依據：民事訴訟法第78條。　　　
中　　華　　民　　國　　111 　年　　11　　月　　 8　　日
                  臺灣嘉義地方法院嘉義簡易庭
                                  法　官　羅紫庭
以上正本係照原本作成。
如對本判決上訴，須於判決送達後20日內向本庭（嘉義市文化路
308之1號）提出上訴狀（均須按他造當事人之人數附繕本）。如
委任律師提起上訴者，應一併繳納上訴審裁判費。
中　　華　　民　　國　　111 　年　　11　　月　　 8　　日
                                  書記官  江柏翰
附表：承攬工程施作之項目及金額（本院卷第143頁）
工程名稱 編號 項目品名 單價×數量 複價 是否施作 請求返還金額 一、店面拆除工程 1 1樓店面拆除 28,000元×1式 28,000元    2 樓梯處牆面切割（實際2.4米） 5,200元×3M 15,600元    3 廁所磁磚剃除馬桶打除 6,000元×2式 12,000元    4 招牌拆除 1,200元×1工 1,200元 未全部施作   5 1樓線路整理（不包含電燈安裝） 38,000元×1層 38,000元    6 廢棄物清理17噸半（單純木材） 40,000元×1車 40,000元 未達全部   7 廢棄物清理（單純混泥土） 7,000元×2台 14,000元 未達全部   8 吊裝 6,000元×1天 6,000元 未全部施作    小計  154,800元  第一項工程編號4、6、7、8合計請求12,000元 二、裝潢工程   1 吧臺內止滑磚 3,300元×14.2㎡ 46,860元    2 廁所牆面廁所地面 33,400元×1式 33,400元    3 吧臺基座 18,200元×1式 18,200元 未施作 18,200元  4 吧臺檯面 38,000元×1式 38,000元 未施作 38,000元  5 用餐區地面 1,400元×15.8㎡ 22,120元 未施作 22,120元  6 室內牆面粉刷 35,000元×1式 35,000元 僅施作天花板 30,000元  7 門面框架 43,320元×1式 43,320元 未施作 43,320元  8 門面安裝 27,600元×1片 27,600元 未施作 27,600元  9 碳酸鈣板封造台後區域 3,000元×4坪 12,000元 未施作 7,000元   小計  276,500元  186,240元 三、水電工程 1 電路新增（包含冷氣排水及電路） 58,000元×1式 58,000元 未施作 58,000元  2 烤箱新增電 12,000元×1式 12,000元    3 電燈安裝 450元×15盞 6,750元 未施作 6,750元  4 衛浴設備安裝 11,500元×1式 11,500元 未施作 11,500元  5 洗洞 4,500元×1式 4,500元    6 開關插頭 250元×11個 2,750元 未施作 2,750元   小計  95,500元  79,000元   第二、三項工程合計  370,000元   四、追加工項 1 切牆補強工程  30,000元 未施作 30,000元  2 111年4月23日追加：燈具、後廚、三項電申請、冷氣、客座區地板、廁所門、玻璃白板、吧台桌、熱水器、1樓牆壁、OVO馬桶、執道燈  169,000元 電錶及送電未施作（三項電申請） 74,000元  3 冷氣  75,000元 未給付 75,000元  4 打樓板補強  310,000元 未全部施作 7,500元  5 拆除費  15,000元    6 廢棄物  8,000元    7 抿石地板  12,000元    8 碳酸鈣板封造台後區域  750元    9 多收（圖片510剩2萬元，請款24,000元）  4,000元     小計  623,750元  186,500元 一至四合計    1,147,750元  第二、三、四項工程合計請求 451,740元